臺灣臺南地方法院臺南簡易庭民事判決
110年度南簡字第1537號
原      告  林蔡春玉
訴訟代理人  柯佾婷律師
被      告  蘇麗雯  
訴訟代理人  洪銘憲律師
上列當事人間請求遷讓房屋事件，本院於民國111年2月24日言詞
辯論終結，判決如下：
    主      文
被告應將坐落臺南市○○區○○段000○號建物（門牌號碼臺南市○○區
○○街000巷00號）遷讓返還予原告。
訴訟費用由被告負擔。
本判決得假執行，但被告如以新臺幣282,100元為原告預供擔保
，得免為假執行。
    事實及理由
一、原告主張：
  (一)坐落臺南市○○區○○段000○號建物（門牌號碼臺南市○○區○○
      街000巷00號，下稱系爭房屋）為原告所有。被告與原告
      長子林裕祥於民國97年5月28日結婚，原告基於情誼，將
      系爭房屋無償提供予被告、林裕祥及其子女居住使用，未
      約定使用借貸期限。因被告與林裕祥頻繁衝突及爭執，造
      成週遭鄰居困擾，不堪吵鬧搬離，原告無顏面對週遭鄰居
      ，乃於110年5月13日發出存證信函，要求被告、林裕祥及
      其2名子女於10日內搬離系爭房屋；被告、林裕祥及其2名
      子女現雖已未在系爭房屋內居住，惟大型家具及私人物品
      仍留置於系爭房屋內。原告爰以起訴狀繕本送達作為兩造
      間終止使用借貸契約之意思表示，被告自起訴狀繕本送達
      翌日起即屬無權占用系爭房屋，爰依民法第767條第1項前
      段，請求被告遷讓返還系爭房屋。
  (二)對被告抗辯之陳述：貸與人單純基於情誼借房地與他人使
      用，性質應屬使用借貸之通常使用，與民法第470條第1項
      規定所指借用人為特定目的而借用借用物之情形未盡相同
      ，應屬借貸未定期限，亦不能依借貸之目的而定期期限者
      之情形，原告自得隨時請求被告返還借用物，被告以其尚
      未與林裕祥離婚為由，拒絕遷讓系爭房屋，顯無理由。退
      萬步言，縱認原告單純基於情誼借被告系爭房屋符合民法
      第470條第1項之特定目的，因被告與林裕祥間婚姻早已不
      和睦，被告亦對原告及原告家人提起多件不實刑事告訴，
      致原告與林裕翔已反目成仇，其二人之婚姻關係已名存實
      亡，並分居各自生活，均無維持婚姻之意願，也無繼續同
      居共同生活之可能，且林裕翔早已搬離系爭房屋，應認兩
      造間之借貸目的已使用完畢，依法被告自應遷讓返還系爭
      房屋予原告。
　(三)並聲明：
    1.如主文第一項所示。
    2.願供擔保，請准宣告假執行。
二、被告則以：被告不否認兩造間就系爭房屋有無償使用借貸關
    係，然原告提供系爭房屋供被告使用之目的，係做為被告與
    原告之子林裕祥97年5月28日結婚後之住所，故本件為定有
    期限之借貸，期限為住到被告與林裕祥婚姻關係終止為止。
    而被告迄今未與林裕祥離婚，原告竟於110年6月1日將系爭
    房屋斷水斷電，被告始無法繼續居住，而暫時向娘家租屋居
    住。本件並無民法第472條所定終止契約之事由，原告主張
    終止使用借貸契約，請求被告返還系爭房屋，應無理由。並
    聲明：1.原告之訴駁回。2.如受不利判決，願供擔保請准宣
    告免為假執行。
三、得心證之理由：
  (一)原告主張系爭房屋為其所有，其前將系爭房屋無償借予被
      告居住使用，被告所有之家具、個人物品現仍放置於系爭
      房屋內等情，為被告所不爭執，並有系爭房屋登記第一類
      謄本在卷可參（見本院調字卷第17頁），堪信為真實。
  (二)按借用人應於契約所定期限屆滿時，返還借用物；未定期
      限者，應於依借貸之目的使用完畢時返還之。但經過相當
      時期，可推定借用人已使用完畢者，貸與人亦得為返還之
      請求。借貸未定期限，亦不能依借貸之目的而定其期限者
      ，貸與人得隨時請求返還借用物，民法第470條定有明文
      。次按民法第464條規定稱使用借貸者，謂當事人約定，
      一方以物無償貸與他方使用，他方於使用後，返還其物之
      契約，可見使用借貸契約之「通常目的」即在使借用人得
      以使用借用物，此與同法第470條第1項所謂「依借貸之目
      的」而定其使用期限者，乃專指借用人為「特定目的」而
      借用借用物之情形，未盡相同（最高法院86年度台上字第
      2710號判決意旨參照）。又按所有人對於無權占有或侵奪
      其所有物者，得請求返還之。對於妨害其所有權者，得請
      求除去之。民法第767條第1項前段、中段定有明文。使用
      借貸契約終止後，貸與人除得本於借用物返還請求權，請
      求返還借用物外，倘貸與人為借用物之所有人時，並得本
      於所有權之作用，依無權占有之法律關係，請求返還借用
      物（最高法院78年度台上字第610號判決意旨參照）。
　(三)被告固主張兩造間約定被告可使用系爭房屋至其與林裕祥
      之婚姻關係終止為止，然據其所舉證人林裕祥到庭證稱：
      我從國中就住在系爭房屋，系爭房屋是原告的，原告無償
      借給我居住，92年間第1次與被告結婚時，被告有搬進來
      住，但10幾天就離婚，被告就又搬出去了，第2次與被告
      結婚後，被告才又搬進來，原告也知道被告搬進來住，被
      告是因為與我結婚才搬進來的，原告沒有說要讓被告住到
      何時，也沒有說系爭房屋是要借我跟被告住到婚姻關係終
      止為止，後來我與被告常常爭吵，原告就要我們搬出去，
      當原告寄存證信函給我，我就在110年6月1日搬走等語（
      見本院卷第93至98頁）；自證人林裕祥上述證言，僅能認
      原告並不反對被告於婚後搬入系爭房屋與林裕祥同住，然
      無法推認兩造間存有被告得使用系爭房屋至其與林裕祥之
      婚姻關係終止為止之意思合致。又系爭房屋為一住宅，其
      通常使用目的即為供人居住之用，原告將系爭房屋借予被
      告居住，亦難認為具有特定之借貸目的。被告復未能另行
      舉證證明兩造就系爭房屋之使用借貸定有使用期限或存有
      特定之借貸目的，則兩造就系爭房屋所成立之使用借貸契
      約，應認為屬未定期限，亦不得依借貸之目的而定其期限
      之使用借貸，原告自得隨時請求被告返還借用物。原告業
      以存證信函及起訴狀繕本之送達，向被告表示終止使用借
      貸契約，然被告所有之物品仍置於系爭房屋內，自屬無權
      占有系爭房屋，則原告依所有物返還請求權之法律關係，
      請求被告遷讓返還系爭房屋，核屬有據，應予准許。
四、本件事證已臻明確，兩造其餘攻擊、防禦方法及所提出之證
    據，經核與本件判決結果不生影響，爰不一一論述，併此敘
    明。
五、本件係就民事訴訟法第427條規定適用簡易程序所為被告敗
    訴之判決，依同法第436條第2項準用第389條第1項第3款規
    定，應依職權宣告假執行。原告雖陳明願供擔保，聲請宣告
    假執行，惟其聲請就此部分不過促請法院職權發動，本院無
    庸就其聲請為准駁之裁判。又被告陳明願供擔保請准免為假
    執行，爰依同法第392條第2項規定，酌定相當金額准許之。
六、訴訟費用負擔之依據：民事訴訟法第78條。
中　　華　　民　　國　 111　　年　　 3　　月　　10　　日
                  臺南簡易庭  法　官　張玉萱
以上正本係照原本作成。
如不服本判決，應於送達後20日內，向本院提出上訴狀並表明上
訴理由，如於本判決宣示後送達前提起上訴者，應於判決送達後
20日內補提上訴理由書（須附繕本），如委任律師提起上訴者，
應一併繳納上訴審裁判費。
中　　華　　民　　國　　111 　年　　3 　　月　　11　　日
                              書記官  鄭伊汝